ACORDAO-COMPLETO-2454663

ACÓRDÃO 3677/2021 ATA 6/2021 - SEGUNDA CÂMARA

VISTO, relatado e discutido este ato de alteração de aposentadoria exarado pelo Senado Federal e submetido à apreciação do Tribunal de Contas da União para fins de registro,
ACORDAM os Ministros do Tribunal de Contas da União, reunidos em Sessão da Segunda Câmara, diante das razões expostas pelo Relator, com fundamento nos artigos 71, III, da Constituição Federal de 1988; 1º, V, e 39, II, da Lei 8.443/1992; 1º, VIII, 259, II, 260, § 1º, e 262, § 2º, do Regimento Interno/TCU, em:
9.1 considerar ilegal, negando-lhe registro, o ato de alteração de aposentadoria de Waldiney de Oliveira (XXX.799.491-XX) no cargo de Analista Legislativo do Senado Federal, em razão da incorporação de parcela de quintos decorrente do exercício de função comissionada em percentual superior ao devido, em ofensa ao art. 3º da Lei 8.911/1994 e pela averbação de anuênios por tempo de serviço, mesmo tendo ocorrido rompimento do vínculo jurídico com a Administração; 
9.2 dispensar o ressarcimento das quantias indevidamente recebidas, presumida a boa-fé, consoante o disposto no Enunciado 106 da Súmula de Jurisprudência do TCU; 
9.3. determinar ao gestor de pessoal do Senado Federal que, nos termos dos art. 262, caput, do Regimento Interno do TCU e 19, caput, e inciso II, da Instrução Normativa - TCU 78/2018 que, no prazo de 15 (quinze) dias, contados a partir da ciência desta deliberação, sob pena de responsabilidade solidária da autoridade administrativa omissa:
9.3.1. retifique, o pagamento da vantagem de quintos/décimos, promova o destaque da parcela correspondente de 2/10 (dois décimos) e transforme-a em "parcela compensatória", a ser absorvida por quaisquer reajustes futuros, consoante decidido pelo STF no RE 638.115/CE;
9.3.2. retifique, o percentual de anuênios por tempo de serviço pago ao servidor aposentado;
9.3.3. comunique ao servidor aposentado acerca do teor deste Acórdão, alertando-o de que o efeito suspensivo proveniente da interposição de eventuais recursos junto ao TCU não o eximirá da devolução dos valores percebidos indevidamente após sua notificação, caso os recursos não sejam providos;
9.3.4. emita e disponibilize no sistema e-Pessoal, no prazo de 30 (trinta) dias, novo ato de alteração de aposentadoria, escoimado da irregularidade apontada, nos termos do art. 262, § 2º, do Regimento Interno do TCU; e
9.3.5. encaminhe ao Tribunal o comprovante de que o interessado tomou ciência do inteiro teor desta deliberação;
9.4. dar ciência deste Acórdão ao Órgão responsável pela concessão, informando que o teor integral poderá ser obtido no endereço eletrônico www.tcu.gov.br/acordaos.

Ato de aposentadoria.

Segunda Câmara

Senado Federal.

3. Interessados/Responsáveis:
3.1. Interessado: Waldiney de Oliveira (XXX.799.491-XX).

13.1. Ministros presentes: Aroldo Cedraz (na Presidência) e Raimundo Carreiro (Relator).
13.2. Ministro-Substituto convocado: Marcos Bemquerer Costa.
13.3. Ministro-Substituto presente: André Luís de Carvalho.

RAIMUNDO CARREIRO

Trata-se de ato de alteração de aposentadoria exarado pelo Senado da República em benefício de Waldiney de Oliveira no cargo de Analista Legislativo e submetido à apreciação do Tribunal de Contas da União para fins de registro. 
2.	Transcrevo a seguir, com ajustes de forma, a instrução produzida pela Secretaria de Fiscalização de Pessoal (Sefip) à peça 4, com anuência do dirigente da Unidade (peça 5) , a qual propôs considerar ilegal o ato e negar-lhe registro, no que foi acompanhada pelo Ministério Público junto ao TCU/MPTCU, na pessoa da Procuradora Cristina Machado da Costa e Silva (peça 6) :
"INTRODUÇÃO 
1.	Trata-se de ato de alteração de aposentadoria de WALDINEY DE OLIVEIRA no cargo de Analista Legislativo do Senado Federal submetido, para fins de registro, à apreciação do Tribunal de Contas da União (TCU) , de acordo com o art. 71, inciso III, da Constituição Federal.  
2.	O ato foi cadastrado e disponibilizado ao TCU por intermédio do Sistema E-Pessoal, na forma da Instrução Normativa TCU 78/2018. 
EXAME TÉCNICO   
3.	A aposentadoria ocorreu em 16/2/1989 na modalidade voluntária, com proventos integrais, calculados com base na última remuneração do cargo em que se deu a aposentadoria, com fundamento no art. 40, inciso III, alínea "a", da Constituição Federal. 
4.	O ato inicial de aposentadoria, submetido a registro pelo modelo convencional, foi apreciado pela legalidade nos autos do processo Processo 003.312/1990-9, na Sessão de 16/10/1990 - 1ª Câmara, Relação 25/1990, Ata 33 de 16/10/1990. 
5.	Considerando o título de aposentadoria anexo ao ato, detectou-se que o ato de alteração em destaque modificou o percentual de anuênios (passou de 25% para 28%) e acresceu a vantagem de quintos/décimos, transformada em Vantagem Pessoal Nominalmente Identificada - VPNI, pelo artigo 62-A da Lei 8.112/1990. 
Adicional por tempo de serviço (anuênios) 
6.	Constata-se que o tempo de serviço prestado nos períodos de 1/12/1960 a 6/6/1967 e de 11/6/1967 a 12/6/1968 foi averbado para fins de anuênios. 
7.	Segundo jurisprudência deste Tribunal, a exemplo do Acórdão 4322/2015-TCU-Primeira Câmara de relatoria do Ministro Bruno Dantas, são requisitos para a percepção de adicional de tempo de serviço: (i) o cumprimento do tempo de serviço público pleiteado durante a vigência da legislação que gerou essa vantagem; e (ii) o não rompimento do vínculo jurídico do servidor com a Administração. 
8.	No caso concreto, constata-se que houve rompimento de vínculo jurídico com a administração pública após o término desses tempos de serviço, razão pela qual tais tempos não poderiam ser computados para fins de anuênios, devendo o ato ser apreciado pela ilegalidade nesse aspecto. 
9.	Nesse caso, como o ato inicial já foi apreciado pela legalidade há mais de cinco anos, sem possibilidade de revisão de ofício, cabe ao gestor de pessoal apenas ajustar o percentual de anuênios, fazendo constar o mesmo percentual do ato inicial (que consignava 25%) . 
Incorporação de quintos/décimos de função 
10.	A possibilidade de incorporação da vantagem denominada "quintos" foi instituída com a Lei 6.732/1979. 
11.	Segundo o art. 2º dessa lei, o servidor no exercício de cargo em comissão ou função de confiança poderia incorporar, a partir do sexto ano, 1/5 (um quinto) das vantagens correspondentes, a cada ano completo de exercício, até o limite de 5/5 (cinco quintos) ; isto é, até completar o décimo ano. 
12.	Objetivava-se evitar o decesso remuneratório do servidor ocupante de cargo ou função de confiança que viesse a ser dispensado em momento futuro e que não fosse passar imediatamente à inatividade. 
13.	Uma vez que, até dezembro de 1979, os servidores em atividade que tivessem preenchido os requisitos temporais do artigo 180 da Lei 1.711/1952 só poderiam contar com tal benefício quando se aposentassem. 
14.	Assim, se deixavam um cargo de confiança, após longos anos de exercício, e permaneciam em atividade, regressavam à situação de origem, com a remuneração do cargo efetivo e nada mais. 
15.	Com o advento da Lei 8.112/1990, por meio do seu artigo 62, § 2º, introduziu novo disciplinamento ao assunto. 
16.	A incorporação passou a se dar na proporção de 1/5 (um quinto) a cada ano de exercício da função, até o limite de cinco anos, sem a exigência do período de carência de cinco anos. 
17.	Os critérios para incorporação dessa vantagem foram definidos mais claramente com a publicação da Lei 8.911/1994, que assim dispôs: 
"Art. 3. Para efeito do disposto no § 2º do art. 62 da Lei nº 8.112, de 11 de dezembro de 1990, o servidor investido em função de direção, chefia e assessoramento, ou cargo em comissão, previsto nesta Lei, incorporará à sua remuneração a importância equivalente à fração de um quinto da gratificação do cargo ou função para o qual foi designado ou nomeado, a cada doze meses de efetivo exercício, até o limite de cinco quintos. 
§ 1º Entende-se como gratificação a ser incorporada à remuneração do servidor a parcela referente à representação e a gratificação de atividade pelo desempenho de função, quando se tratar de cargo em comissão ou função de direção, chefia e assessoramento dos Grupos: Direção e Assessoramento Superiores - DAS e Cargo de Direção - CD. 
§ 2º Quando se tratar de gratificação correspondente às funções de direção, chefia e assessoramento do Grupo - FG e GR, a parcela a ser incorporada incidirá sobre o total desta remuneração. 
§ 3º Quando mais de um cargo em comissão ou função de direção, chefia e assessoramento houver sido exercidos no período de doze meses, a parcela a ser incorporada terá como base de cálculo a exercida por maior tempo. 
§ 4º Ocorrendo o exercício de cargo em comissão ou de função de direção, chefia ou assessoramento de nível mais elevado, por período de doze meses, após a incorporação dos cinco quintos, poderá haver a atualização progressiva das parcelas já incorporadas, observado o disposto no parágrafo anterior".  
18.	Entretanto, essa vantagem foi extinta e restabelecida por diversas vezes, como demonstra o breve histórico abaixo apresentado. 
19.	A Medida Provisória - MP 831/1995 extinguiu a vantagem dos quintos, tendo sido reeditada exaustivamente até a MP 1.160/1995, que a restabeleceu, porém sob a forma de décimos. 
20.	Em 10/11/1997, foi editada a MP 1.595-14, que - convertida na Lei 9.527/1997 - extinguiu novamente a incorporação e a transformou em Vantagem Pessoal Nominalmente Identificada (VPNI) . 
21.	Em 8/4/1998, a MP 1.160/1995 foi convertida na Lei 9.624/1998. Essa lei não revogou a Lei 9.527/1997, apenas limitou temporalmente a incorporação da referida vantagem entre 19/1/1995 até a data da sua publicação, do tempo residual de exercício de funções comissionadas não empregado até 10/11/1997. 
22.	No entanto, essa vantagem sempre esteve cercada de controvérsia. Ainda, em 4/9/2001, foi editada a MP 2.225-45/2001, que acresceu à Lei 8.112/1990 o artigo 62-A, transformando os quintos/décimos em VPNI, com a seguinte redação: 
"Art. 62-A. Fica transformada em Vantagem Pessoal Nominalmente Identificada - VPNI a incorporação da retribuição pelo exercício de função de direção, chefia ou assessoramento, cargo de provimento em comissão ou de Natureza Especial a que se referem os arts. 3º e 10 da Lei no 8.911, de 11 de julho de 1994, e o art. 3º da Lei no 9.624, de 2 de abril de 1998. Parágrafo único.  A VPNI de que trata o caput deste artigo somente estará sujeita às revisões gerais de remuneração dos servidores públicos federais". 
23.	Com o advento desta Medida Provisória, surgiram entendimentos divergentes. Por um lado, achava-se que seria devida a incorporação de parcelas da vantagem até 8/4/1998 (data de publicação da Lei 9.624/1998) . Por outro, entendia-se que a MP 2.225-45/2001 havia estendido o direito à incorporação da vantagem até a data de sua publicação. 
24.	No âmbito deste Tribunal, foi editado o Acórdão 2248/2005-TCU-Plenário (Ministro-Relator Lincoln Magalhães da Rocha) que fixou os seguintes critérios para incorporação de quintos e décimos: 
"9.2. alterar a redação do subitem 9.2 do Acórdão 931/2003-TCU-Plenário para: "firmar entendimento de que é devida a incorporação de parcelas de quintos, com fundamento no artigo 3º da MP 2.225-45/2001, observando-se os critérios contidos na redação original dos artigos 3º e 10 da Lei 8.911/94, no período compreendido entre 09/04/98 e 04/09/2001, data da edição da referida medida provisória, sendo a partir de então todas as parcelas incorporadas, inclusive a prevista no artigo 3º da Lei 9.624/98, transformadas em Vantagem Pessoal Nominalmente Identificada - VPNI, admitindo-se, ainda, o cômputo do tempo residual porventura existente em 10/11/1997, desde que não empregado em qualquer incorporação, para concessão da primeira ou de mais uma parcela de quintos na data específica em que for completado o interstício de doze meses, ficando, também, essa derradeira incorporação transformada em VPNI, nos termos do subitem 8.1.2 da Decisão 925/1999 - Plenário". 
25.	Contrariando jurisprudência deste Tribunal, em 18/3/2015, o Supremo Tribunal Federal (STF) , ao apreciar o Recurso Extraordinário (RE) 638.115/Ceará (Ministro-Relator Gilmar Mendes) , que teve repercussão geral, fixou a seguinte tese: "Ofende o princípio da legalidade a decisão que concede a incorporação de quintos pelo exercício de função comissionada no período de 8/4/1998 a 4/9/2001, ante a carência de fundamento legal". 
26.	Todavia, ao tomar essa decisão, o STF modulou os seus efeitos para dispensar a devolução dos valores recebidos indevidamente de boa-fé até a data do julgamento, cessada a ultra atividade de incorporações em qualquer hipótese. 
27.	Em razão dessa decisão do STF, o supramencionado Acórdão 2248/2005-TCU-Plenário teve sua inconstitucionalidade reconhecida pelo Supremo Tribunal Federal nos autos do Mandado de Segurança 25.763/DF. 
28.	Assim, depois da decisão do Supremo Tribunal Federal no âmbito do RE 638.115/CE, este Tribunal adequou sua jurisprudência e adotou a tese defendida na Decisão 925/1999-Plenário (Ministro-Relator Walton Alencar) e Acórdão 731/2003-TCU-Plenário e 732/2003-Plenário (ambos de Relatoria do Ministro Guilherme Palmeira) , de que a incorporação ou atualização da vantagem de quintos, transformada em Vantagem Pessoal Nominalmente Identificada - VPNI pelo art. 62-A da Lei 8.112/1990, somente era devida até o dia 8/4/1998, conforme previsto no art. 3º da Lei 9.624/1998. 
29.	Ademais, nos termos do Acórdão 5455/2018-TCU-Segunda Câmara (Ministro-Relator José Mucio Monteiro) , eventual tempo residual existente em 10/11/1997, não empregado para a concessão de quintos, pode ser utilizado para incorporação de apenas um décimo, nos termos do art. 5º da Lei 9.624/1998, com termo final, a qualquer tempo, na data em que o servidor completar o interstício de doze meses, de acordo com a sistemática definida na redação original do art. 3º da Lei 8.911/1994, com posterior transformação em VPNI. 
30.	Em recente julgamento, no supramencionado RE 638.115/CE, cujo resultado final foi proclamado em 18/12/2019, o STF deu provimento a Embargos de Declaração, onde foi proferida a seguinte decisão: 
"Inicialmente, o Tribunal, por maioria, resolvendo questão de ordem suscitada pelo Ministro Dias Toffoli (Presidente) , deliberou que, para a modulação dos efeitos de decisão em julgamento de recursos extraordinários repetitivos, com repercussão geral, nos quais não tenha havido declaração de inconstitucionalidade de ato normativo, é suficiente o quórum de maioria absoluta dos membros do Supremo Tribunal Federal, vencido o Ministro Marco Aurélio, que diverge quanto à formulação da questão de ordem e quanto ao seu mérito. Votaram na questão de ordem os Ministros Luiz Fux e Roberto Barroso. Na sequência, o Ministro Dias Toffoli (Presidente) proclamou o resultado do julgamento deste recurso, ocorrido na sessão virtual de 11.10.2019 a 17.10.2019: "O Tribunal, por maioria, acolheu parcialmente os embargos de declaração, com efeitos infringentes, para reconhecer indevida a cessação imediata do pagamento dos quintos quando fundado em decisão judicial transitada em julgado, vencida a Ministra Rosa Weber, que rejeitava os embargos. No ponto relativo ao recebimento dos quintos em virtude de decisões administrativas, o Tribunal, em razão de voto médio, rejeitou os embargos e, reconhecendo a ilegitimidade do pagamento dos quintos, modulou os efeitos da decisão de modo que aqueles que continuam recebendo até a presente data em razão de decisão administrativa tenham o pagamento mantido até sua absorção integral por quaisquer reajustes futuros concedidos aos servidores. Os Ministros Ricardo Lewandowski e Celso de Mello proviam os embargos de declaração e modulavam os efeitos da decisão em maior extensão. Ficaram vencidos, nesse ponto, os Ministros Marco Aurélio e Rosa Weber. Por fim, o Tribunal, por maioria, também modulou os efeitos da decisão de mérito do recurso, de modo a garantir que aqueles que continuam recebendo os quintos até a presente data por força de decisão judicial sem trânsito em julgado tenham o pagamento mantido até sua absorção integral por quaisquer reajustes futuros concedidos aos servidores, vencidos os Ministros Marco Aurélio e Rosa Weber. Tudo nos termos do voto do Relator. Afirmaram suspeição os Ministros Luiz Fux e Roberto Barroso". Ausente, justificadamente, nesta assentada, o Ministro Celso de Mello. Plenário, 18.12.2019". 
31.	Em razão disso, mesmo afrontando a tese da repercussão geral, o STF permitiu a continuidade do pagamento dos quintos incorporados no período de 8/4/1998 a 4/9/2001. Todavia, no que diz respeito às parcelas amparadas com base em decisão judicial não transitada em julgado ou decisão administrativa, deverá ser promovida sua absorção por quaisquer reajustes futuros. 
32.	Ao analisar as funções comissionadas discriminadas neste ato, constatou-se que houve a incorporação de 10/10 (dez décimos) da FC-3. Para isso, informou que a função foi exercida por um tempo total de 4 anos, 10 meses e 24 dias. 
33.	Segundo os critérios do art. 3º da Lei 8.911/1994, para cada fração de um quinto a ser incorporada, seria necessário o exercício de pelo menos 12 meses de função. 
34.	No caso concreto, para a proporção deferida, seria necessário o exercício de pelo menos 60 meses da função. Todavia a interessada somente exerceu a função por um tempo de 59 meses e 14 dias, o que seria insuficiente para a fração deferida. Por isso, o ato deve ser apreciado pela ilegalidade também nesse aspecto. 
35.	Essa ilegalidade na incorporação dos quintos/décimos também foi destacada pelo Controle Interno, apresentando o seguinte parecer: 
"Parecer: Ilegal 
Justificativa do parecer: A servidora está recebendo 10/10 FC-3 mas o correto seriam 8/10 FC3, considerando o tempo de exercício da Função Comissionada de Auxiliar de Gabinete. No entanto, embora a área de pessoal tenha constatado a impropriedade, não corrigiu a vantagem em razão da decadência prevista no art.54 da Lei nº 9784/1999, amparado pelo entendimento do Parecer nº 930/2016 - ADVOSF/SF. Ressalte-se, ainda, que a partir da Resolução 63/1997 a referida função teve seu valor transformado para FC-4." 
36.	Nada obstante, deve-se dispensar a devolução dos valores indevidamente recebidos de boa-fé, nos termos do Enunciado 106 da Súmula de Jurisprudência deste Tribunal. 
37.	Por fim, vale destacar que o aludido ato deu entrada neste Tribunal há menos de cinco anos, não sendo aplicável, portanto, o procedimento de contraditório e ampla defesa determinado pelo Acórdão 587/2011-TCU-Plenário. 
CONCLUSÃO  
38. A abrangência e a profundidade das verificações levadas a efeito fundamentam convicção de que o ato de aposentadoria deve ser apreciado pela ilegalidade pelos seguintes motivos: 
a)	concessão da vantagem de quintos/décimos sem que a interessada tenha completado o tempo mínimo necessário para a fração deferida, segundo critérios da Lei 8.911/1994; 
b)	averbação para fins de anuênios de tempo de serviço quando houve rompimento de vínculo jurídico com a administração pública. 
PROPOSTA DE ENCAMINHAMENTO  
39. Ante o exposto, com fundamento nos arts. 71, inciso III, da Constituição Federal, 1o, inciso V, e 39, inciso II, da Lei 8.443/1992 e 260, § 1o, do Regimento Interno do Tribunal de Contas da União, propõe-se: 
a)	considerar ilegal e negar o registro do ato constante do presente processo. 
b)	dispensar o ressarcimento das quantias indevidamente recebidas de boa-fé, consoante o disposto no Enunciado 106 da Súmula de Jurisprudência do TCU; 
c)	determinar, com fundamento no art. 4º, inciso I, da Resolução TCU 315/2020, ao Senado Federal que: 
c.1) retifique, com base no art. 262, caput, do Regimento Interno do TCU, c/c art. 19, inciso II, da IN TCU 78/2018, o pagamento da vantagem de quintos/décimos, no prazo 15 (quinze) dias, contados a partir da ciência desta deliberação, sujeitando-se a autoridade administrativa omissa à responsabilidade solidária, uma vez que o seu pagamento da forma deferida viola as regras da Lei 8.911/1994; 
c.2) retifique, com base no art. 262, caput, do Regimento Interno do TCU, c/c art. 19, inciso II, da IN TCU 78/2018, o percentual de anuênios, no prazo de 15 (quinze) dias, contados a partir da ciência desta deliberação, sujeitando-se a autoridade administrativa omissa à responsabilidade solidária, uma vez que não há respaldo na jurisprudência deste Tribunal para averbar para fins de anuênios tempo de serviço prestado com rompimento de vínculo jurídico com a administração pública; 
c.3) emita novo ato de aposentadoria e submeta-o a registro deste Tribunal no prazo de 30 (trinta) dias, após cumpridas as determinações dos subitens anteriores; 
c.4) comunique a interessada do teor desta decisão, no prazo de 30 (trinta) dias, alertando-a de que o efeito suspensivo proveniente da interposição de eventuais recursos não a exime da devolução dos valores percebidos indevidamente após a respectiva notificação, caso os recursos não sejam providos; 
c.5) no prazo de 30 (trinta) dias, contados da ciência da decisão, envie a este Tribunal documentos comprobatórios de que a interessada está ciente do julgamento deste Tribunal. 
É o relatório.

não há

Procuradora-Geral Cristina Machado da Costa e Silva.

ATO DE ALTERAÇÃO DE APOSENTADORIA. ILEGALIDADE. ALTERAÇÃO DO PERCENTUAL DE ANUÊNIOS E INCORPORAÇÃO DE "QUINTOS". ILEGALIDADE. NEGATIVA DE REGISTRO. DISPENSA DAS QUANTIAS RECEBIDAS DE BOA-FÉ. DETERMINAÇÕES.

APOSENTADORIA (APOS)

Secretaria de Fiscalização de Integridade de Atos e Pagamentos de Pessoal e de Benefícios Sociais (Sefip).

Relato o presente processo em razão de sorteio realizado nos termos do art. 113 da Resolução TCU 175/2005 (peça 1) .
2.	Em exame ato de alteração de aposentadoria de Waldiney de Oliveira no cargo de Analista Legislativo do Senado Federal.
3.	Conforme o Relatório antecedente, o ato inicial de aposentadoria do interessado foi submetido a registro pelo modelo convencional e teve sua legalidade confirmada nos autos do TC Processo 003.312/1990-9, na Sessão de 16/10/1990 - 1ª Câmara, Relação 25/1990, Ata 33 de 16/10/1990.
4.	A Sefip propôs a apreciação do ato pela ilegalidade, em razão de: i) averbação para fins de anuênios por tempo de serviço mesmo tendo ocorrido rompimento do vínculo jurídico com a Administração; ii) percebimento irregular da vantagem dos quintos em razão do exercício de funções comissionadas, em percentual superior ao devido. 
5.	Acolho as análises empreendidas na percuciente instrução da Secretaria de Fiscalização de Pessoal, e secundadas pelo representante do Ministério Público junto ao TCU, sem prejuízo das breves considerações que teço a seguir.
5.	De fato, o servidor teve interrompido seu vínculo com o serviço público em duas oportunidades: de 6/6/1967 a 11/6/1967 e de 12/9/1968 a 28/9/1968 (peça 2, p. 3) .
6.	Conforme dispõe a Nota Técnica nº 282/2011/CGNOR/DENOP/SRH/MP, de 13/06/2011, , o rompimento do vínculo jurídico evidencia-se com o hiato entre a vacância de um cargo e a posse de outro. A citada nota técnica remete ao Parecer AGU nº 013/2000, aprovado pelo Presidente da República em 11/12/2000 e, portanto, vinculante para toda a Administração Pública Federal. Extraio o seguinte excerto da referida Nota Técnica:
"10. Extrai-se, portanto, desta concepção, que o tempo de serviço prestado sob o Regime dos Militares tem ampla eficácia, inclusive para efeitos de geração do Adicional por Tempo de Serviço e tempo ficto, desde que tenha sido adquirido na vigência da legislação que gerou as referidas vantagens, e que não tenha havido rompimento do vínculo jurídico do servidor com a Administração."
7.	No caso vertente, cabe julgar irregular a incorporação incorreta de anuênios.
8.	No que se refere à incorporação de quintos, também acompanho o pronunciamento da Secretaria de Fiscalização de Pessoal, que se reportou à recente jurisprudência do STF no âmbito do RE 638.115/CE, e que no julgamento dos embargos opostos fixou a seguinte tese:
	i) com relação às verbas de quintos incorporadas por força de decisão judicial transitada em julgado, há impedimento para sustação dos pagamentos, ainda que realizados no período compreendido entre a 8/4/1998 e a edição da Medidas Provisória MP 2.225-48/2001;
	ii) nos casos das verbas pagas durante o referido interstício em razão de decisão judicial não transitada em julgado e por decisão administrativa, o pagamento das parcelas deve ser mantido ("parcela compensatória") até a sua absorção integral por eventuais reajustes futuros concedidos aos servidores.
10.	Sem embargo, o controle interno identificou a ilegalidade da incorporação dos quintos/décimos em seu parecer à peça 2, p. 5:
Parecer: Ilegal.
Justificativa do parecer: A servidora está recebendo 10/10 FC-3, mas o correto seriam 8/10 FC-3, considerando o tempo de exercício da Função Comissionada de Auxiliar de Gabinete. No entanto, embora a área de pessoal tenha constatado a impropriedade, não corrigiu a vantagem em razão da decadência prevista no art. 54 da Lei nº 9784/1999, amparado pelo entendimento do Parecer nº 930/2016 - ADVOSF/SF. Ressalte-se, ainda, que a partir da Resolução 63/1997 a referida função teve seu valor transformado para FC-4.
11.	Desse modo, no que diz respeito às parcelas percebidas amparadas em decisão administrativa, caso dos autos, deverá ser promovida sua absorção por reajustes futuros. No caso do interessado, constatou-se que houve a incorporação de 10/10 (dez décimos) da FC-3, sendo que o servidor exerceu a função por um período de 4 anos, 10 meses e 24 dias, não completando o exercício de pelo menos 12 meses, em afronta aos critérios do art. 3º da Lei 8.911/1994.
12.	Desse modo, o ato de alteração de aposentadoria deverá ser julgado ilegal também sob esse aspecto, com a determinação para que novo ato seja expedido, com a absorção da parcela excedente por reajustes futuros. 
13.	Conforme é praxe em hipóteses da espécie, dispenso a devolução dos valores recebidos de boa-fé, nos termos do Enunciado 106 da Súmula de jurisprudência deste Tribunal.   
	Do exposto, VOTO por que seja aprovado o Acórdão que ora submeto a este Colegiado.
TCU, Sala das Sessões Ministro Luciano Brandão Alves de Souza, em 9 de março de 2021.
RAIMUNDO CARREIRO 
Relator